臺灣高等法院刑事判決　
108年度上訴字第4242號
上  訴  人  臺灣新北地方檢察署檢察官
上  訴  人  
即  被  告  周浩鈞


                （現另案於法務部○○○○○○○執行

選任辯護人  林忠儀律師(法扶律師)  
上  訴  人
即  被  告  郭尚倫




選任辯護人  彭彥植律師(法扶律師)
            廖孟意律師(法扶律師)  
上  訴  人
即  被  告  賴沛宗




選任辯護人  鄭翔致律師
            吳尚道律師
            葉慶人律師(法扶律師)            
上  訴  人
即  被  告  張藝騰




上  訴  人  
即  被  告  蕭名浩




被      告  郭育翰





選任辯護人  詹以勤律師(法扶律師)    
被      告  徐志曆




上列上訴人等因被告等強盜等案件，不服臺灣新北地方法院108
年度訴字第390、458號、中華民國108年10月8日第一審判決（起
訴案號：臺灣新北地方檢察署107年度偵字第23358號、108年度
偵緝字第383號、108年度偵緝字第1013號、108年度偵緝字第133
5號；移送併辦及追加起訴案號：臺灣新北地方檢察署108年度偵
字第15339號），及108年度訴字第979號、中華民國108年11月25
日第一審判決（起訴案號：108年度偵緝字第383號），提起上訴
，本院判決如下：
    主    文
原判決乙○○、壬○○、丑○○關於事實一被訴剝奪己○○行動自由部分
，及乙○○、丁○○關於事實二被訴剝奪丙○○行動自由部分，與庚○○
、壬○○、子○○關於事實三不予沒收部分均撤銷。
乙○○、壬○○、丑○○、丁○○各犯如附表一編號1、2所示之罪，各處
如附表一編號1、2所示之刑及沒收。 
庚○○、壬○○、子○○各為如附表一編號3之沒收。
其他上訴駁回。
乙○○所處有期徒刑部分，應執行有期徒刑壹年壹月。
壬○○上開撤銷改判部分與上訴駁回部分所處之刑，應執行有期徒
刑拾月，如易科罰金，以新臺幣壹仟元折算壹日。
    犯罪事實
一、乙○○因質疑己○○積欠其酒錢不還並避不見面，乃佯為毒品賣
    家，與己○○約定於民國106 年10月3 日10時許，至己○○斯時
    投宿之「臺北香城大飯店松山店」（址設臺北市松山區市○○
    道0 段00號，下稱香城飯店）前當面交易毒品。乙○○隨即指
    示壬○○及另2名真實姓名、年籍不詳之成年男子至香城飯店
    前，強行將己○○帶至其斯時位於新北市三重區某處居所，而
    與壬○○、該2 名真實姓名、年籍不詳之成年男子共同基於剝
    奪他人行動自由之犯意聯絡，由壬○○依指示駕駛其向丑○○借
    用、車牌號碼000-0000號自用小客車（下稱甲車，其上搭載
    該2名男子，下稱甲車2名男子）至香城飯店前，壬○○要求己○○上車交易，待己○○上車後，壬○○隨即駛離，並與乙○○以電
    話視訊，確認己○○之身分，適有乙○○之友人即某真實姓名年
    籍均不詳綽號「冠廷」成年男子在旁，亦確認己○○曾假冒刑
    警搶其毒品，央求壬○○、甲車2名男子亦一併為之催討債務
    ，亦與乙○○、壬○○、甲車2名男子共同基於繼續剝奪他人行
    動自由之犯意聯絡。期間，在加油站加油時，己○○因察覺有
    異欲開車門逃離，然遭壬○○上鎖車門而未果；加油後前往乙○○位於新北市三重區某處居所途中，壬○○另接獲丑○○來電要
    求返還甲車，壬○○即改變車行目的地前往丑○○投宿「悅客商
    務旅館」（址設新北市○○區○○路0 段000 號，下稱悅客旅館
    ）。待同日10時起迄11時間某時許，壬○○、甲車2名男子強
    押己○○至悅客旅館丑○○投宿之房間內，丑○○即致電乙○○、「
    冠廷」表明願為之協助處理債務，經乙○○、「冠廷」同意後
    。丑○○即與乙○○、壬○○、「冠廷」、甲車2名男子、另數名
    真實姓名、年籍不詳數名在場之成年男子共同基於繼續剝奪
    他人行動自由、恐嚇危害安全之犯意聯絡（無積極證據認丑
    ○○、壬○○、甲車2名男子、另數名男子知悉乙○○、「冠廷」
    之債權總額），並與壬○○基於傷害之犯意聯絡，丑○○、壬○○
    或以手、棍棒（數量不詳）毆打己○○，致己○○受有頭部外傷
    併臉部挫傷、背部、四肢多處挫外傷等傷害，並令己○○面窗
    半蹲，復取走己○○所有皮包（其內約新臺幣「下同」2萬元
    之現金」），又迫使己○○需簽立借據1張（面額100萬元），
    丑○○並向己○○恫稱：「如果不簽就不能離去，且要將你吊在
    飯店窗戶外」等語，以此種加害生命、身體之事恐嚇己○○，
    使己○○心生畏懼，致生危害於安全，強迫己○○簽立面額100
    萬元之借據1張。迄因丑○○需退房，於同日13、14時許，壬○○始駕車搭載己○○至悅客旅館附近某路口任其離開，而以此
    非法方法剝奪己○○之行動自由。 
二、乙○○因質疑丙○○積欠其款項不還，竟與丁○○共同基於剝奪他
    人行動自由之犯意聯絡，於106 年11月18日5 時許，與林益
    民（所涉犯行，業經檢察官不起訴處分）佯為訪客，進入丙○○投宿之「嘉年華汽車旅館」（址設新北巿蘆洲區集賢路38
    5 號202 號，下稱嘉年華汽車旅館）202號房，由乙○○強行
    持其所有之手銬、腳鐐各1副將丙○○之手、腳均上銬，以非
    法之方法共同剝奪丙○○之行動自由。迄丑○○、辛○○到場後，
    乙○○、丁○○即與丑○○、辛○○共同基於傷害之犯意聯絡，持水
    管2支、空氣槍1支（丁○○所有）等物毆打、射擊丙○○，致丙○○受有頭皮挫擦傷、四肢多處擦挫傷、左臉開放性傷口合併
    異物留存等傷害，期間丑○○、辛○○（丑○○、辛○○所涉傷害犯
    行，非本院審理範圍，詳後敘）因故先後離去，乙○○始為丙○○解開手銬、腳鐐，迄同日17、18時許，由林益民駕車搭載
    丁○○、丙○○離去，而以此非法方法剝奪丙○○之行動自由。 
    　
三、庚○○與戊○○因票據債務官司且素有嫌隙，竟與子○○及壬○○共
    同基於妨害自由、恐嚇危害安全及毀損之犯意聯絡，於106
    年12月5日由庚○○駕駛車牌號碼00-0000號自用小客車（BMW
    廠牌、下稱乙車）、壬○○駕駛車牌號碼000-0000號租賃小客
    車（其上搭載子○○，TOYOTA廠牌、下稱丙車）一同出發尋找
    戊○○，於同日14時17分許，乙車、丙車駛至位於新北巿八里
    區中華路3段（林口區往八里區方向）之廖添丁廟前時，見
    戊○○駕駛車牌號碼000-0000號自用小客車（下稱丁車）在該
    處停等紅燈，壬○○、子○○各自取出其所有之如附表二所示之
    槍、彈（此部分壬○○、蕭明浩所涉違反槍砲彈藥刀械管制條
    例案件，業經臺灣新北地方法院以107年度訴字第760號判決
    分別判處有期徒刑5年2月、併科罰金5萬元，及有期徒刑3年
    6月、併科罰金8萬元，復經本院以109年度上訴字第1252號
    判決原判決撤銷，分別判處有期徒刑4年、併科罰金5萬元，
    及有期徒刑3年4月、併科罰金8萬元，壬○○部分確定，子○○
    部分尚未確定，均扣案於上開案件中），欲攔下丁車，戊○○
    見狀乃加速逃逸，子○○隨即朝丁車開一槍後立即返回丙車，
    由庚○○、壬○○分別駕駛乙車、丙車自後追趕丁車，並一路追
    撞丁車，子○○復持上開槍枝朝丁車開一槍，致丁車車身板金
    凹陷刮損及前擋風玻璃破裂而不堪使用，並因而妨礙戊○○駕
    車自由行動之權利，且以此種加害生命、身體之事恐嚇戊○○
    ，使戊○○心生畏懼，致生危害於安全。
四、案經己○○、丙○○、戊○○訴由新北市政府警察局刑事警察大隊
    報告臺灣新北地方檢察署檢察官偵查起訴、移送併辦及追加
    起訴。 
    理  由
甲、證據能力：
壹、按被告以外之人於審判外之言詞或書面陳述，除法律有規定
    者外，不得作為證據，刑事訴訟法第159條第1項定有明文。
    ㈠證人己○○（下僅稱其姓名）於警詢時之指述，係被告以外
    之人於審判外之陳述，且經上訴人即被告丑○○、乙○○、壬○○
    （下僅稱其姓名）各自之選任辯護人爭執證據能力；㈡證人
    （下僅稱其姓名）戊○○於警詢時之指述，係被告以外之人於
    審判外之陳述，且經上訴人即被告庚○○、子○○（下僅稱其姓
    名）爭執證據能力；㈢丑○○、壬○○於警詢時之供述，係被告
    以外之人於審判外之陳述，且經乙○○之選任辯護人爭執證據
    能力，依刑事訴訟法第159條第1項規定，應認前開各供述證
    據均無證據能力。
貳、庚○○、子○○復主張戊○○於偵查中之指述無證據能力云云。惟
    按刑事訴訟法第159條之1第2項規定：「被告以外之人於偵
    查中向檢察官所為之陳述，除顯有不可信之情況者外，得為
    證據。」已揭示被告以外之人於偵查中向檢察官所為之陳述
    ，原則上有證據能力，僅於顯有不可信之情況者，始例外否
    定其得為證據。是被告如未主張並釋明顯有不可信之情況時
    ，檢察官自無須再就無該例外情形為舉證，法院亦無庸在判
    決中為無益之說明。換言之，法院僅在被告主張並釋明有「
    不可信之情況」時，始應就有無該例外情形為調查審認（最
    高法院100年度台上字第2949號判決意旨參照）。查戊○○於
    偵查中以證人身分向檢察官所為之陳述，固屬被告以外之人
    於審判外所為之陳述，惟其於偵查中業經依法具結以擔保係
    據實陳述（見107偵23358卷二第275至276頁，結文見該卷第
    285頁），庚○○、子○○並未說明無證據能力之理由，亦未釋
    明其陳述有何顯有不可信之情況，揆之前開說明，自有證據
    能力。至壬○○之辯護人雖爭執己○○於偵查中未經具結之指述
    無證據能力云云，惟觀諸己○○於偵查中歷次筆錄，其均經依
    法具結以擔保係據實陳述（見107偵23358卷二第7至9頁、第
    313至315頁、第403、405頁，結文見該卷第11、317、411頁
    ），並無未經具結而陳述之情形，壬○○之辯護人所言顯有誤
    解，不可採信。
參、又被告以外之人於審判外之陳述，雖不符合刑事訴訟法第15
    9條之1至第159條之4之規定，但經當事人於審判程序同意作
    為證據，法院審酌該言詞陳述或書面陳述作成時之情況，認
    為適當者，亦得為證據；當事人、代理人或辯護人於法院調
    查證據時，知有刑事訴訟法第159條第1項不得作為證據之情
    形，而未於言詞辯論終結前聲明異議者，視為有前項之同意
    ，刑事訴訟法第159條第1項及第159條之5分別定有明文。本
    判決所引用其餘被告以外之人於審判外之陳述，雖屬傳聞證
    據，惟檢察官、乙○○、丑○○、壬○○、被告辛○○（下僅稱其姓
    名）、庚○○、蕭明浩及其等選任辯護人均同意有證據能力（
    見本院卷二第181至197頁），被告丁○○（下僅稱其姓名）於
    本院109年10月27日審理時經合法傳喚，無正當理由不到庭
    ，亦未以書狀聲明異議，本院審酌上開證據資料製作時之情
    況，尚無違法不當及證明力明顯過低之瑕疵，且與本案待證
    事實間具有相當關聯性，亦認為以之作為證據應屬適當，依
    刑事訴訟法第159條之5規定，認前揭證據資料均有證據能力
    。
乙、實體部分：
（甲）有罪部分：　　
壹、認定事實所憑之證據及理由 
一、事實一部分 
  ㈠己○○於偵查、原審中均證稱，伊本來是與微信暱稱「倫」之人購買毒品，而依約於106年10月3日10時許，至香城飯店前搭乘甲車，上車後，壬○○隨即駛離，並與乙○○還有另1名不知名男子電話視訊，確認其身分，於同日10時起迄11時止某時許，遭壬○○、甲車2名男子強押至丑○○投宿之悅客旅館房間內，丑○○、壬○○或以手、棍棒等器具毆打伊，致伊受有頭部外傷併臉部挫傷、背部、四肢多處挫外傷等傷害，並命伊面窗半蹲，復取走其所有皮包（包括其內現金3萬多元），又強迫伊需簽立本票及保管條共5張，丑○○並向伊恫稱：「如果不簽就不能離去，且要將你吊在飯店窗戶外」等語，強迫伊簽立面額100萬元之本票1張，迄同日13、14時許，壬○○始駕車搭載己○○至悅客商務旅館附近某路口任其離開，而以此非法方法剝奪己○○之行動自由等語（見原審訴390卷三第42至98頁；107偵23358卷二第7至9、313至315、401至407頁），且其於偵查中另證稱：上車後，在加油站加油時，伊因察覺有異欲開車門逃離，然遭壬○○上鎖車門而沒有成功等語（見107偵23358卷二第314頁）；且己○○於案發當日受有頭部外傷併臉部挫傷、背部、四肢多處挫外傷等傷害，有臺安醫院106年10月3日診斷證明書1份（見107偵23358卷一第151頁）可參。
  ㈡又壬○○於原審以證人身分結證：案發當天，是乙○○約己○○出
    來，伊則受乙○○委託，駕車到香城飯店門口，待己○○上車後
    ，伊有跟己○○確認是否有欠乙○○錢，並與乙○○、「冠廷」視
    訊，遭己○○否認積欠乙○○、「冠廷」款項，本來要載到乙○○
    三重租屋處，然接獲丑○○電話後，改載至悅客飯店，當天11
    點多到達悅客旅館被告丑○○房間，乙○○、「冠廷」與丑○○視
    訊，確認己○○之欠款及乙○○、「冠廷」同意其等幫忙處理，
    並有讓己○○與乙○○視訊，己○○後來取出2萬元給伊轉交乙○○
    、「冠廷」（分別為5,000元、1萬5,000元），伊發現己○○
    假冒警察身分，伊乃拿己○○攜帶的警棍、丑○○徒手，共同打
    己○○，到當天12時許，丑○○因要退房，伊才拿1,000元給己○○，給他坐車等語（見原審訴390卷三第117至142頁）；而丑
    ○○於原審證稱：當天早上9、10時許，借車給壬○○，然因快
    要退房，要求壬○○回來，壬○○帶同己○○跟「小煜」進入伊投
    宿房間後，壬○○告知受乙○○委託向己○○討債，伊便與乙○○、
    「冠廷」聯繫並取得其委託後，向己○○要求還款，伊有要求
    己○○站在落地窗那邊，後來己○○同意還款與乙○○、「冠廷」
    ，並拿2萬元給壬○○，請壬○○轉交被告乙○○5,000元、「冠廷
    」1萬5,000元），交錢後，壬○○突然用台語罵己○○假刑警，
    並徒手揍己○○，己○○說他的警察證件是真的，且拜託不要把
    他送到警察局，他願意花一筆錢來處理這件事，己○○打電話
    給老婆、伯父，但籌不到錢，後來壬○○好像就拿一張紙給己○○寫借據，後來伊就先離開等語（見原審訴390卷三第143至
    第153頁）明確。又乙○○於原審中證稱：伊用微信以毒品交
    易名義約己○○出來，目的是要跟他討欠款5,000元，伊請壬○○去載己○○及討欠款，後來有跟伊視訊聯絡，經伊確認己○○
    身分後，在伊旁的酒店幹部「冠廷」亦稱己○○有搶他的毒品
    ，後來壬○○未依約將己○○載到三重，之後丑○○曾打視訊電話
    給伊，要伊確認是否為己○○，事後壬○○都沒有拿己○○之還款
    給伊，但翌日「冠廷」告知伊壬○○有拿錢給他等語（見原審
    訴390卷三第99至115頁）。
  ㈢參以己○○之妻癸○○於偵查中證稱：當天伊跟己○○一起投宿香
    城飯店，己○○說要下樓拿個東西，卻遲未歸來。約11時許，
    某名男性打電話給我，表示己○○積欠債務，要伊去籌錢；約
    中午時，己○○打電話要伊盡量籌錢，但沒有說他在哪裡，伊
    聯絡伯父，伯父叫伊直接報警，後來己○○回來，表示他跟友
    人借來要繳罰金的錢，都被對方拿走了等語（見107偵23358
    卷二第319頁），參以己○○、壬○○、丑○○均證稱：係由己○○
    自己打電話與癸○○告知湊錢還債（己○○部分見107偵23358卷
    二第8頁；壬○○部分見原審訴390卷三第123頁；丑○○部分見
    原審訴390卷三第146頁），堪信己○○前述㈠所指乙○○佯為毒
    品賣家，與己○○相約見面，並指示壬○○駕車至香城飯店前，
    將之載至三重區某處居所，嗣己○○誤以為毒品交易而依指示
    上車後，壬○○隨即駛離，並與乙○○以電話視訊，確認己○○之
    身分，適有乙○○之友人「冠廷」在旁，亦確認己○○曾假冒刑
    警搶其毒品，央求壬○○、甲車2名男子亦一併為之催討債務
    。期間，在加油站加油時，己○○因察覺有異欲開車門逃離，
    然遭壬○○上鎖車門而未果；加油後前往乙○○位於新北市三重
    區某處居所途中，壬○○另接獲丑○○來電要求返還甲車，壬○○
    即改變車行目的地前往悅客旅館。待同日10時起迄11時間某
    時許，壬○○、甲車2名男子與己○○至悅客旅館丑○○投宿之房
    間內，丑○○即致電乙○○、「冠廷」表明願為之協助處理債務
    ，經乙○○、「冠廷」同意後。丑○○、壬○○或以手、棍棒等器
    具毆打己○○，致己○○受有上開傷害，並令己○○面窗半蹲，復
    取走己○○所有皮包1個（內有現金2萬元，詳後述），又丑○○
    並向己○○恫稱：「如果不簽就不能離去，且要將你吊在飯店
    窗戶外」等語，使己○○心生畏懼，強迫己○○簽立面額100萬
    元之借據1張（詳後敘），且己○○撥打電話予癸○○，向癸○○
    稱：伊積欠債務，盡速湊錢等語。惟因癸○○無法湊出現金，
    經與其伯父商討後決定報警處理，迄因丑○○需退房，於同日
    13、14時許，壬○○始駕車搭載己○○至悅客旅館附近某路口任
    其離開等情為真。
  ㈣己○○案發時係遭壬○○取走現金2萬元及簽立借據1張（面額100
    萬元），本院認定理由如下：己○○於偵查中證稱：皮包內3
    萬元左右遭壬○○取走，伊遭迫簽立借據或保管條1張及本票
    數張等語（分別見107偵23358卷二第8、313至315頁）；於
    原審中證稱：伊皮包內的3萬多元遭壬○○等取走，逼伊簽借
    據及本票，分好幾張，加總金額約100萬元，簽幾張借據便
    簽幾張本票，伊每簽完1張壬○○便收走，但不記得簽幾張本
    票等語（已如前述，及見原審訴390卷三第52至53、56、57
    至61頁）等語，與壬○○、丑○○均於原審中證稱：自己○○處取
    走2萬元現金，其中5,000元、1萬5,000元欲分別轉交與乙○○
    、「冠廷」等語（已如前述），且壬○○於原審中證稱：當天
    有跟飯店要1張紙讓己○○簽，及伊忘記己○○是簽100還多少等
    語（見原審訴390卷三第123頁），丑○○於原審中則證稱：後
    來壬○○好像要求己○○簽立借據，伊好像有要求己○○簽立本票
    等語（見原審訴390卷三第147、152頁），互有不符，然卷
    內無其他證據可證己○○遭壬○○取走現金為3萬元及借據、本
    票各幾張，基於罪證唯輕、有利被告原則，應認壬○○係自己○○處取走2萬元，且己○○係簽立借據1張（面額100萬元）。
  ㈤檢察官認乙○○、丑○○、壬○○此部分犯行係強盜罪，及乙○○、
    丑○○、壬○○所辯，均不足採之理由：
  ⒈檢察官認乙○○、丑○○、壬○○此部分犯行係強盜罪部分：
　  壬○○、丑○○對己○○為上開犯行，係出於乙○○、「冠廷」委託
    其等向己○○索取酒錢5,000元、所搶毒品之價金，且己○○遭
    取走之現金2萬元，係為分別轉交與乙○○、「冠廷」等情，
    業經壬○○、丑○○於原審中證述明確（已如前述），參以己○○
    亦於偵查中證稱：在甲車上，對方質問我是不是有搶他們貨
    等語（見107偵23358卷二第314頁），及在悅客旅館內，對
    方要求伊解決先前毒品遭搶之事等語（見107偵23358卷二第
    7至8頁），另於原審證稱：伊曾經在車上跟一個不認識的人
    視訊過等語（見原審訴390卷三第96頁），並勾稽癸○○上開
    證稱案發當天11時許接獲來電表示己○○積欠債務儘速籌錢等
    語（詳前述），是乙○○、丑○○、壬○○此部分犯行，係出於向
    己○○索取積欠款項至明，另無積極證據認丑○○、壬○○、甲車
    2名男子、另數名男子知悉乙○○、「冠廷」之債權實際金額
    總額，其難認郭浩鈞、丑○○、壬○○有意圖為自己不法所有之
    犯意聯絡。
  ⒉乙○○否認犯罪，辯稱：伊只是委託壬○○向己○○催討債務，對
    於壬○○、丑○○的行為都不知情，事後也沒有拿到錢云云（見
    原審390卷一第227至233頁）。辯護人為之辯稱：乙○○假藉
    毒品交易名義約出己○○，並委託壬○○向之催討債務，對於其
    後壬○○、丑○○等人的行為都不知情云云（見本院卷二第107
    至108頁）。然查，壬○○與己○○見面時有跟乙○○視訊聯絡，
    經乙○○及「冠廷」確認己○○身分，之後在悅客旅館內，丑○○
    曾打視訊電話給乙○○，要乙○○確認是否為己○○等語（已如前
    述），足認在甲車上、悅客旅館內，乙○○分別視訊聯繫確認
    己○○之身分，參以壬○○、丑○○均坦承係為乙○○、「冠廷」向
    己○○催討款項（業經認定如前），以己○○本對乙○○已避不見
    面，不願處理積欠款項之事，係由乙○○佯為微信暱稱「倫」
    之人毒品交易始搭乘甲車，且在甲車上視訊時，己○○亦否認
    積欠乙○○、「冠廷」款項而言，乙○○應知己○○無一同前往他
    處商談清償債務之意願，受託之壬○○、丑○○、甲車2名男子
    、數名男子均需使用相當於強暴或脅迫、恐嚇危害安全等手
    段，始可完成其所託，足徵乙○○主觀上應與壬○○、丑○○、「
    冠廷」、甲車2名男子、數名男子間，具備剝奪己○○行動自
    由、恐嚇危害安全之犯意聯絡至明。是乙○○及辯護人上開辯
    稱，顯乏實據，均不可採。
  ⒊壬○○、丑○○於本院審理中均坦承上開傷害犯行，否認剝奪行
    動自由、恐嚇危害安全犯行，壬○○辯稱：己○○是自願跟伊上
    車，且途中去加油站、悅客旅館大廳，己○○都沒有呼救云云
    （見本院卷二第106頁），丑○○辯稱：沒有妨害己○○自由云
    云（見本院卷二第106頁）；辯護人為壬○○辯稱：己○○為毒
    品交易自願上車，上車後與乙○○視訊通話後，知道是債務糾
    紛，同意前往釐清事實，不構成剝奪他人行動自由云云（見
    本院卷二第106至107頁），辯護人為丑○○辯稱：丑○○僅要求
    壬○○還車，事前不知何事，且在悅客旅館內，己○○未遭綑綁
    、封嘴等身體上限制，亦未求援云云（見本院卷二第213至2
    14頁）。然查：
  ⑴己○○係為與乙○○佯為微信暱稱「倫」之人進行毒品交易始搭
    乘甲車，且本對乙○○已避不見面，己○○上車後視訊時，向乙○○、「冠廷」否認積欠款項（業經認定如前），壬○○應知己○○並無與其等一同前往他處商談清償債務之意願；且在加油
    站時，己○○曾開車門欲離去，然遭壬○○上鎖車門而未果，亦
    徵己○○遭壬○○剝奪行動自由乙情；其次，在悅客旅館房間時
    ，己○○遭丑○○、壬○○毆打成傷，並令面窗半蹲，及取走其所
    有皮包（內有2萬元）、簽立面額100萬元之借據1張，以己○○已於視訊中否認積欠債務而言，倘壬○○、丑○○、甲車2名男
    子、數名男子非以上開非法方法剝奪己○○行動自由，其斷無
    在悅客旅館房間內，甘受毆打成傷、面窗半蹲、遭取走現金
    及簽立借據之理？況迄因丑○○需退房，於同日13、14時許，
    壬○○始駕車搭載己○○至悅客旅館附近某路口任其離開，益徵
    壬○○及丑○○均確有剝奪行動自由及恐嚇危害安全等犯行，其
    等及辯護人等所辯，均不足採。
  ⑵至己○○於本院審理中更易其詞，改證稱：當天在香城飯店外
    ，有3個人下來跟伊講一講，伊就同意上車去釐清問題，因
    為對方誤認伊是跟他們有金錢糾紛的人或覺得伊在包庇伊朋
    友，當天是壬○○開車。在車上時，有開視訊核對是否是伊搶
    他們的毒品，壬○○的友人說不是伊，伊沒有表明說要下車，
    他們也沒有說不讓伊下車，但在加油時伊有拉門把而被打，
    打我的人是坐在我旁邊的人。後來至悅客旅館房間，並未違
    反我的意思，壬○○等人雖有勾伊，但不是強迫式的「勾」，
    在房間內，伊沒有表示說想離開，後來經確認不是伊搶毒品
    的，伊就自願留下來協調，協調結論是要找出伊朋友，由伊
    先代墊伊朋友之欠款（多於3萬元），伊在偵查中稱：他們
    把伊押上飯店的房間，是因為當下陸陸續續有些衝突，所以
    才這樣說，丑○○沒有毆打伊，也沒有說不能走，（後改稱）
    丑○○一時情緒上來，有說不簽就不能離開、要把伊吊在窗外
    等語（見本院卷三第68至94頁），然己○○於本院審理中，已
    與丑○○、壬○○達成和解，丑○○、壬○○共同賠償己○○6,000元
    （已給付），己○○具狀表示因雙方誤會引起本案，業經和解
    ，故撤回對壬○○、丑○○之告訴等情，有和解書2份（見本院
    卷二第219、397頁）、刑事撤回告訴狀1份（見本院卷二第4
    09頁），己○○事後為求息事寧人維護乙○○、丑○○、壬○○而翻
    易其詞，可能性甚高；其次，己○○此部分證述實與其應無任
    何意願與壬○○、甲車2名男子一同前往他處商談清償債務相
    左，且倘己○○在悅客旅館內，遭壬○○及丑○○毆打成傷，丑○○
    曾對之告稱不簽就不能離開、要把伊吊在窗外等語，其應非
    出於自願停留悅客旅館房間內至明，另在悅客旅館時，癸○○
    被告知要籌錢等語，亦徵己○○係遭乙○○、壬○○、丑○○、甲車
    2名男子等人剝奪行動自由、恐嚇危害安全乙情，己○○於本
    院審理中之證述可信度不高。是壬○○、丑○○及辯護人等上開
    辯稱，與事實不符，均不可採。
  ㈥綜上所述，周鈞浩、壬○○、丑○○此部分犯行均堪以認定，均
    應依法論科。
二、事實二部分
　㈠按同一證人就同一待證事實，前後證述稍有齟齬或不能相容
    時，法院對證人所為前後矛盾之證詞，不宜僅依表面觀察，
    發現其一有矛盾情形即全然摒棄不採，亦不應依證人事後之
    翻供即認其原先之證詞不實，法院為確實發現真實，仍有必
    要依證人人性弱點之角度、案發時間及作證時間之間隔、人
    之記憶力等深切觀察其前後所為不同之證述，何者係真實可
    信；且人之記憶有限，又因事件性質、個人特質、時間間隔
    、影響程度而不同，故證人之證言先後未盡相符或互有矛盾
    ，或相互間有所歧異，容屬常理。但事實審法院本於審理所
    得之心證，就其證言一部分認為確實可信予以採取，原非法
    所不許，非謂一有不符或矛盾，即認其全部均為不可採信（
    最高法院99台上字第270號判決、98年度台上第7265號判決
    意旨參照），告訴人（下僅稱其姓名）丙○○先後證稱，案發
    時、地，乙○○、丁○○、丑○○、辛○○在場，其遭其中之人銬上
    手銬、腳鐐、並以水管2支毆打、空氣槍1支射擊，迄同日18
    時許，始行離去等語等語（見107偵23358卷二第196之11至1
    96之12、203至204、431至433頁；原審訴390卷三第219至23
    6、244至245、261至265頁）尚無不符，然就係乙○○、丁○○
    、丑○○、辛○○中何人為之銬上手銬、腳鐐？與遭傷害時間先
    後？證述內容歧異，然審之丙○○案發時遭扣上手銬及腳鐐，
    並遭傷害，可想而知其心中之高度恐懼，丙○○之身心處於極
    度混亂中，揆諸上開意旨，仍認丙○○上開一致之證述，具備
    相當可信性。
　㈡參以乙○○證稱：因丙○○搶友人財物，伊乃邀約林益民、丁○○
    一同至嘉年華汽車旅館，佯為訪客進入丙○○投宿之房間，伊
    持自備的手銬、腳鐐把丙○○銬上，丁○○也有在場看到，丁○○
    以愛的小手毆打丙○○，並用空氣槍射擊丙○○，後來伊有打微
    信請丑○○來，丑○○跟辛○○一同進入房間，辛○○與丁○○分持塑
    膠軟管、空氣槍射擊丙○○，丑○○、辛○○先行離開，後來林益
    民載丙○○離開，伊與丁○○一起離開等語（見原審訴390卷三
    第272至297頁）；丁○○則證稱：當天伊和林益民一台車，乙○○一台車分別至嘉年華汽車旅館，因乙○○向林益民稱有債務
    糾紛，伊、林益民、乙○○先進入嘉年華汽車旅館房間，後來
    因辛○○開車到，伊下樓移車，再返回房間時，便見丙○○已被
    上手銬、腳鐐，辛○○、丑○○也在房間內，辛○○在打丙○○，伊
    也有用愛的小手毆打、用自備之空氣槍射擊丙○○，其他在場
    人有無打或射擊丙○○不清楚，後來丑○○、辛○○先離開，最後
    乙○○自行離開，伊和丙○○搭乘林益民之車離開等語（見原審
    訴390卷三第299至315頁）；又辛○○證稱：當天伊和丑○○一
    同至嘉年華汽車旅館202號房，其內乙○○、丁○○、丙○○、林
    益民在場，丙○○已被銬手銬、腳鐐，乙○○稱是其上銬的，後
    丁○○曾短暫離開復返回，又因丙○○對伊及丑○○講話口氣不好
    ，丁○○及伊先後持水管毆打、空氣槍射擊丙○○，後來伊與丑
    ○○先行離開時，丙○○仍被上手銬、腳鐐等語（見原審訴390
    卷三第317至330頁）；以及林益民證稱：案發當天，乙○○微
    信聯絡伊至嘉年華汽車旅館，伊便與丁○○一同至嘉年華汽車
    旅館與乙○○會合後，一同進入202號房，沒有看到是誰給丙○○上手銬，不知道丙○○有被上腳鐐，丑○○、辛○○後來才到，
    丁○○、辛○○先後持丁○○自備空氣槍射擊、持愛的小手毆打丙○○，後來丑○○、辛○○先離開，伊、丁○○載丙○○離開，乙○○自
    行離開等語（見原審訴390卷三第332至348頁）。
　㈢勾稽上開丙○○之證述，與乙○○、丁○○、辛○○及林益民之證述
    內容，及卷附丙○○遭毆打與妨害自由的照片5張（見108偵15
    339卷第81至83頁），參以案發後丙○○受有頭皮挫擦傷、四
    肢多處擦挫傷、左臉開放性傷口合併異物留存等傷害等情，
    亦有馬偕紀念醫院106 年11月19日乙種診斷證明書1紙（見1
    07偵23358卷二第33頁）在卷可參。足認乙○○因質疑丙○○積
    欠其款項不還，與丁○○於106 年11月18日5 時許，佯為訪客
    ，進入嘉年華汽車旅館202號房，由乙○○強行持其所有之手
    銬、腳鐐各1副將丙○○之手、腳均上銬，迄丑○○、辛○○到場
    後，丁○○雖曾短暫離開返回上開房間後，丁○○、辛○○持水管
    2支、空氣槍1支（丁○○所有）等物毆打、射擊丙○○，致丙○○
    受傷，期間丑○○、辛○○因故先後離去，迄同日17、18時許，
    始由林益民駕車搭載丁○○、丙○○離去等情為真。
　㈣又丁○○係由乙○○邀約，而與乙○○、林益民一同進入上開房間
    ，復在場見聞乙○○為丙○○上手銬、腳鐐時，又持水管2支、
    空氣槍1支等物毆打、射擊丙○○，迄同日17、18時許，始由
    林益民駕車搭載丁○○及丙○○離去，綜觀整體丙○○遭剝奪行動
    自由、傷害過程，丁○○參與甚深，縱期間丁○○曾短暫離開上
    開房間，然其應與乙○○主觀上具備剝奪行動自由之犯意聯絡
    ，亦參與傷害及剝奪丙○○行動自由至同日17、18時許犯行至
    明。
　㈤至乙○○、丑○○持水管2支、空氣槍1支（丁○○所有）等物毆打
    、射擊丙○○乙情，為丙○○證述明確（已如前述），參以本案
    起因乙○○為向丙○○索討積欠款項，乙○○為丙○○銬上手銬及腳
    鐐，後任丙○○遭丁○○、辛○○傷害，且丑○○為乙○○邀約進入房
    間，辛○○因丙○○對丑○○出言語氣不佳而為上開傷害丙○○之犯
    行，則乙○○、丑○○與被告丁○○、辛○○間具備共同傷害之犯意
    聯絡至明。　　
  ㈥傷害部分告訴合法
　　按刑事訴訟法第237條第1項規定：告訴乃論之罪，其告訴應
    自得為告訴之人知悉犯人之時起，於6個月內為之。次按同
    法第242條第1項規定：告訴、告發，應以書狀或言詞向檢察
    官或司法警察官為之；其以言詞為之者，應制作筆錄。惟所
    稱應制作筆錄，乃係屬該管公務員之職責，並非科以告訴或
    告發人之義務，且按告訴係法律賦予被害人之公權，如告訴
    人已以言詞向該管公務員表明告訴之意思而履行合法之告訴
     程序，縱為書記官或司法警察人員之該管公務員未依法制
    作筆錄，其告訴仍能發生告訴之效力，自非得以公務員之疏
    失或怠惰，謂其告訴不合法定程式以未經告訴論，而影響告
    訴人之權益。經查：丙○○遭被告乙○○、丁○○、丑○○、辛○○為
    上開傷害犯行後，受有上開傷害（業經認定如前），而案發
    後，丙○○於106 年12月15日至新北市政府警察局蘆洲分局蘆
    洲派出所（下稱蘆洲派出所）時，雖表示「我目前不對他們
    提出告訴」，有該調查筆錄1份（見107偵23358卷一第169頁
    ）在卷可考，然丙○○於107年1月中旬某日，以通訊軟體LINE
    傳送訊息與蘆洲派出所所長甲○○，表示欲對乙○○、丑○○、辛○○、丁○○之妨害自由及傷害犯行提出告訴，後於107 年8 月
    22日因新北市政府警察局刑事警察大隊偵七隊通知伊過去作
    筆錄，就順便再提出告訴等情，業經丙○○於本院審理中到庭
    證述明確（見本院卷二第373至374頁），核與甲○○於本院審
    理中到庭證稱：107年1月間，丙○○有以LINE與伊聯絡，並表
    達要追究的意願，又說要向對方追究賠償及提出傷害告訴，
    但伊告知本案已交與刑大偵辦，若刑大後續有需要會與你聯
    絡，就沒有受理丙○○之提告等語（見本院卷二第376至378頁
    ）大致相符。可知丙○○實已於107年1月間以言詞向甲○○表明
    告訴之意思而履行合法之告訴程序，縱甲○○未依法制作筆錄
    ，揆諸上開說明，其告訴仍能發生告訴之效力。是丙○○既已
    於107年1月間提出告訴，與本件案發時間未逾6個月，其所
    提之傷害部分應為合法。
  ㈦乙○○、丁○○所辯，均不足採之理由：
　⒈乙○○僅承認剝奪行動自由犯行，否認傷害犯行（見本院卷三
    第125、462頁）。然查，乙○○、丑○○持水管2支、空氣槍1支
    （丁○○所有）等物毆打、射擊丙○○，且與丁○○、辛○○間具備
    共同傷害之犯意聯絡，均已如前述。乙○○所辯，均不可採。
　⒉丁○○承認此部分傷害犯行，否認剝奪行動自由犯行，（見原
    審訴390卷三第453頁），辯稱：伊打丙○○時，不知丙○○有被
    上手銬、腳鐐等語（見原審訴390卷二第215頁），惟查，綜
    觀丙○○遭剝奪行動自由、傷害過程，丁○○參與甚深，其應與
    乙○○主觀上具備剝奪行動自由之故意，亦參與傷害及剝奪丙○○行動自由至同日17、18時許犯行（已如前述），丁○○所辯
    ，不可採信。
三、事實三部分
　⒈此部分犯罪事實，業據壬○○、子○○均坦承不諱（分別見原審
    訴390卷二第215頁；本院卷三第463頁；本院卷四第79頁）
    ，庚○○於原審亦坦承不諱（見原審訴6069卷第52頁），核與
    戊○○證稱：伊與庚○○間有票據債務官司，且庚○○質疑伊積欠
    50萬元債務，於106年12月5日14時許，開車經過新北市八里
    區廖添丁廟前停等紅燈，突然遭前後2台車包夾，有2名男子
    持槍下車敲伊車窗，伊馬上加速逃逸，對方便朝伊車子開數
    槍後，又從後方追趕伊車輛，其中白色BMW廠牌車輛（即乙
    車）一直追撞伊車，另一台TOYOTA廠牌黑色車（即丙車），
    則朝伊車開槍，一直追到龍米路與忠二街口，伊緊急迴轉才
    甩掉，事後檢查發現伊車被打了好幾個洞，且有碰撞痕跡，
    警察到場時，伊仍嚇到無法好好講話等語(見107偵23358卷
    二第276頁)情節大致相符，復有戊○○駕駛之丁車遭槍射擊的
    照片5 張、監視器翻拍照片2張（見107偵23358號卷一第231
    至237頁）、車輛詳細資料報表3份（見107偵23358卷一第24
    1頁、245、249頁）、新北市政府警察局蘆洲分局107年9月1
    9日新北警蘆刑字第1073512246號函暨勘察報告1份（見107
    偵23358卷二第47至122頁）在卷可參，壬○○、子○○及庚○○於
    原審中之任意性自白，與事實相符，堪與採信，此部分事實
    堪以認定。
　⒉庚○○於本院否認有何妨害自由、恐嚇犯行，辯稱：原審會認
    罪係因法官說認罪就簡單判，但伊覺得原審判太重，當時是
    子○○下車，戊○○開車衝撞子○○、壬○○，伊看到後才開車追上
    去，追出去時發生擦撞，其實伊只有毀損而已，又後來伊車
    輛爆胎，無法追戊○○等語（見本院卷二第105頁）。按被告
    之自白，非出於強暴、脅迫、利誘、詐欺、疲勞訊問、違法
    羈押或其他不正之方法，且與事實相符者，得為證據。被告
    或共犯之自白，不得作為有罪判決之唯一證據，仍應調查其
    他必要之證據，以察其是否與事實相符。經查，庚○○於本院
    並未提出其於原審中此部分犯行自白，係出於強暴、脅迫、
    利誘、詐欺、疲勞訊問、違法羈押或其他不正之方法，且與
    事實相符，其嗣後於本院之辯稱，亦與戊○○上開證述內容不
    符，顯係卸責之詞，不足為採。
四、綜上所述，本件事證明確，乙○○、丑○○、壬○○、辛○○、丁○○
    、庚○○、子○○犯行洵堪認定，均應依法論科 
貳、論罪科刑
一、新舊法比較：
  按行為後法律有變更者，適用行為時之法律。但行為後之法律
    有利於行為人者，適用最有利於行為人之法律；刑法第2條
    第1 項定有明文。乙○○、壬○○、丑○○、丁○○、庚○○、子○○行
    為後，刑法第302 條第1項、第304條第1項、第305條、第35
    4條雖均於108 年12月25日修正公布，並自同年月27日施行
    ，惟查修正後之規定係依刑法施行法第1條之1第2項前段規
    定將罰金提高30倍，亦即將原本之銀元3百元（經折算為新
    臺幣9千元）修正為新臺幣9千元，其修正之結果不生有利或
    不利於行為人之情形，自非法律變更，故無新舊法比較之問
    題，而應依一般法律適用原則，逕行適用修正後即裁判時法
    。
 二、論罪、刑之加重： 
　㈠核乙○○、壬○○、丑○○就事實一之所為，均係犯刑法第302條第
    1項之剝奪他人行動自由罪。至公訴意旨認乙○○、壬○○丑○○
    此部分犯行應涉犯刑法第330條第1項、第321條第1項第4款
    之結夥3人以上而犯強盜罪，容有誤會，然因其基本社會事
    實同一，並經本院告知前開罪名而為辯論，自得變更起訴法
    條，併此敘明。
  ㈡核乙○○、丁○○就事實二之所為，均係犯刑法第302條第1項之
    剝奪他人行動自由罪。
  ㈢核壬○○、庚○○、蕭明浩就事實三之所為，均係犯刑法第304 
    條第1 項之強制罪、同法第305 條之恐嚇危害安全罪、同法
    第354條之毀損罪。 
　㈣乙○○、壬○○、丑○○就事實一之剝奪行動自由犯行，與「冠廷
    」、甲車2名男子、另數名男子間；乙○○、丁○○就事實二之
    剝奪他人行動自由犯行；壬○○、庚○○、蕭明浩就事實三之強
    制、恐嚇危害安全、毀損犯行，均有犯意聯絡及行為分擔，
    均為共同正犯。
　㈤按刑法第302條第1項之妨害自由罪，原以強暴、脅迫等非法
    方法為其構成要件，故於實施妨害自由之行為時，縱有以恐
    嚇、強押或毆打之方式使被害人行無義務之事，或因而致被
    害人受有普通傷害之情形者，除行為人主觀上另有傷害、恐
    嚇或強制之犯罪故意外，其低度之普通傷害、恐嚇及強制行
    為均應為妨害自由之高度行為所吸收，應僅論以刑法第302
    條第1項妨害自由一罪，無復論以刑法第277條第1項、第304
    條及第305之罪之餘地（最高法院93年度台上字第1738號判
    決參照）。查：⒈事實一部分：乙○○、壬○○、丑○○為之恐嚇
    危害安全、傷害等犯行，均係遂行剝奪己○○行動自由之目的
    ，且置己○○於剝奪行動自由狀態下所為，況審之己○○遭剝奪
    行動自由之初即假冒警察身分，乙○○、壬○○、丑○○應無另行
    起意傷害、恐嚇危害安全可言；⒉事實二部分：乙○○、丁○○
    係為遂行剝奪丙○○行動自由之目的，對丙○○施加傷害行為，
    使丙○○行無義務之事；綜上所述，上開低度之傷害、恐嚇等
    行為均為妨害自由之高度行為所吸收，均不另論罪。公訴意
    旨誤認乙○○、丁○○就事實二所犯傷害部分告訴不合法而不另
    為不起訴處分而未併予起訴，然此節與乙○○、丁○○上開有罪
    部分具有吸收之關係，本院自得一併審判，附此敘明。
　㈥又乙○○、壬○○、丑○○等就事實一部分，自106年10月3日10時
    至同日13、14時許止，剝奪己○○之行動自由，乙○○、丁○○就
    事實二部分，自106年11月18日5時許起迄18時許止，剝奪丙○○之行動自由，均各屬剝奪行動自由犯罪行為之繼續，各屬
    繼續犯性質之單純一罪。
  ㈦庚○○、壬○○、子○○就事實三之強制、恐嚇危害安全、毀損犯行，目的均係逼迫戊○○停車，故庚○○、壬○○、子○○此部分所犯上開3罪，乃基於同一犯罪計畫下先後所為之部分行為，應整體視為一行為較為合理，乃一行為觸犯數罪名之想像競合犯，應均依刑法第55條前段規定，從一重之刑法第304 條第1項之強制罪處斷。起訴書誤載應從一重論以刑法第302條第1項之妨害自由罪嫌，容有誤會，應予更正，附此敘明。　
　㈧乙○○就上開事實一至二所示之罪，壬○○就上開事實一、三所
    示之罪，犯意各別，行為互殊，各應分論併罰。 
　㈨累犯部分
  ⒈丑○○前因施用毒品案件，經臺灣新北地方法院以105年度審簡
    字第2286號判決判處有期徒刑6月確定，於106年6月8日易科
    罰金執行完畢；子○○前因公共危險案件，經臺灣士林地方法
    院以104年度士交簡字第1081號判決判處有期徒刑2月確定，
    於104年12月7日易科罰金執行完畢等情，有本院被告前案紀
    錄表可查。丑○○、子○○於有期徒刑執行完畢後5年內，分別
    故意再犯本案事實一、二、三有期徒刑以上之罪，為累犯。
    起訴書未提及子○○此部分為累犯部分，應予更正，附此敘明
    。
  ⒉參照108 年2 月22日甫公布之司法院大法官釋字第775 號解
    釋意旨，法院應區分行為人所犯情節，裁量是否依刑法第47
    條第1項累犯規定加重其刑，以避免因一律適用累犯加重規
    定，致生行為人所受刑罰超過其所應負擔之罪責，其人身自
    由因此遭受過苛之侵害，而不符憲法罪刑相當原則。本院審
    酌丑○○、子○○前開案件均為故意犯罪，且距離上開前案執行
    完畢非久，理應生警惕作用，因此自我控管行為，未能記取
    教訓，再犯本案亦屬故意犯罪犯行，顯見丑○○、子○○並未真
    正悛悔改過，無視法律對此之嚴厲禁制，刑罰反應力確屬薄
    弱。又丑○○就本案事實一所犯剝奪行動自由，子○○就本案事
    實三所犯強制等犯行，對己○○、戊○○影響非小，此觀諸上開
    己○○、戊○○之證述及案發照片即明，對其等所生危害非輕，
    以其所犯情節而論，亦具有相當程度之惡性。有鑒於此，酌
    量加重丑○○、子○○之刑，延長矯正期間，將有助丑○○、子○○
    再社會化，亦符合憲法罪刑相當原則之要求，爰依刑法第47
    條第1 項規定，各加重其刑。至子○○辯稱：累犯本質上係一
    事二罰、重複評價之規定，違反罪刑相當原則云云，依上所
    述，尚有誤會，自無理由。
　㈩按犯罪之情狀顯可憫恕，認科以最低度刑仍嫌過重者，得酌
    量減輕其刑，刑法第59條定有明文。又刑法第59條規定之酌
    量減輕其刑，必須犯罪另有特殊之原因與環境，在客觀上足
    以引起一般同情，認為即使予以宣告法定最低度刑，猶嫌過
    重者，始有其適用。此所謂法定最低度刑，固包括法定最低
    本刑；惟遇有其他法定減輕之事由者，則應係指適用其他法
    定減輕事由減輕其刑後之最低度刑而言。倘被告別有法定減
    輕事由者，應先適用法定減輕事由減輕其刑後，猶認其犯罪
    之情狀顯可憫恕，即使科以該減輕後之最低度刑仍嫌過重者
    ，始得適用刑法第59條規定酌量減輕其刑。子○○執其應依刑
    法第59條減輕其刑云云，然查子○○就事實三為強制、恐嚇危
    害安全、毀損犯行，對戊○○身心造成莫大恐懼，且戊○○供稱
    ：與庚○○已和解，願原諒庚○○，但與壬○○、子○○沒有溝通過
    等語（見本院卷三第134頁），復有調解筆錄1份（見原審10
    8訴979卷第53至54頁）可參，是戊○○未與子○○達成和解，子
    ○○此部分犯罪情狀及手段均屬可議，難認有何特殊之原因與
    環境，客觀上足以引起一般同情，無何即使科以該減輕後之
    最低刑度仍嫌過重之情形，並無適用刑法第59條規定酌減其
    刑之餘地。子○○此部分所指，尚不可採。 
（乙）無罪部分：
壹、公訴意旨另謂事實二之時、地，丑○○、辛○○以手銬、腳鐐將
    丙○○之手、腳上銬，共同剝奪丙○○的行動自由。因認丑○○、
    辛○○另涉犯刑法第302條第1項之剝奪他人行動自由罪嫌等語
    。
貳、按犯罪事實應依證據認定之，無證據不得認定犯罪事實；又
    不能證明被告犯罪者，應諭知無罪之判決，刑事訴訟法第15
    4條第2項、第301條第1項分別定有明文。又犯罪事實之認定
    ，應憑真實之證據，倘證據是否真實尚欠明確，自難以擬制
    推測之方式，為其判斷之基礎；而認定犯罪事實之證據係指
    足以認定被告確有犯罪行為之積極證據而言，該項證據自須
    適合於被告犯罪事實之認定，始得採為斷罪之資料，且刑事
    訴訟上證明之資料，無論為直接或間接證據，均須達於通常
    一般之人均不致有所懷疑，而得確信其為真實之程度，始得
    據為有罪之認定，若其關於被告是否犯罪之證明未能達此程
    度，而有合理懷疑之存在，致使無從形成有罪之確信，根據
    「罪證有疑，利於被告」之證據法則，即不得遽為不利被告
    之認定。以情況證據（即間接證據）斷罪時，尤須基於該證
    據在直接關係上所可證明之他項情況事實，本乎推理作用足
    以確證被告有罪，方為合法，不得徒憑主觀上之推想，將一
    般經驗有利被告之其他合理情況逕予排除。公訴意旨認丑○○
    、辛○○涉犯刑法第302條第1項之剝奪他人行動自由罪嫌，無
    非係以㈠丑○○、辛○○警詢、偵查中之供述；㈡丙○○偵查中之陳
    述及證述；㈢馬偕紀念醫院診斷證明1份、丙○○遭毆打、囚禁
    及妨害自由之受傷照片、影片截圖為其主要論據。
參、訊據丑○○、辛○○均堅決否認涉有公訴人所指剝奪行動自由犯
    行，均辯稱：我們到場時，丙○○已經被手銬、腳鐐銬住了等
    語。經查：乙○○、丁○○先於案發時間，進入嘉年華汽車旅館
    202號房，由乙○○強行持其所有之手銬、腳鐐各1副將丙○○之
    手、腳均上銬，迄丑○○、辛○○到場後，丁○○、辛○○持水管2
    支、空氣槍1支（丁○○所有）等物毆打、射擊丙○○，致丙○○
    受傷，期間丑○○、辛○○因故先後離去，迄同日17、18時許，
    始由林益民駕車搭載丁○○、丙○○離去等情，業經認定如前，
    既非丑○○、辛○○為丙○○銬上手銬、腳鐐，又先行離去，其等
    應無剝奪丙○○行動自由可言，丑○○、辛○○上開所述，即非全
    然子虛。又丑○○、辛○○加入傷害丙○○時，雖係丙○○已處於遭
    乙○○、丁○○剝奪行動自由之繼續狀態下，然丑○○、辛○○之傷
    害犯行，客觀上未另構成剝奪丙○○行動自由之法益侵害，且
    於丙○○仍處於遭剝奪行動自由狀態下，丑○○、辛○○便先行離
    開，而乙○○、丁○○、丑○○、辛○○上開證述，均未提及丑○○、
    辛○○進入房間後，有何剝奪丙○○行動自由之犯意聯絡，基於
    罪疑為輕有利被告原則，無從認丑○○、辛○○有與丑○○、丁○○
    就剝奪行動自由犯行具備相續共同正犯之犯意聯絡及行為分
    擔。此外，檢察官復未能舉以其他積極證據供本院調查參丑
    ○○、辛○○有其所指此部分犯行，不能證明犯罪，自應諭知丑
    ○○、辛○○均無罪。
（丙）關於原判決應撤銷改判部分（即乙○○、壬○○、丑○○關於事
    實一剝奪己○○行動自由部分；乙○○、丁○○關於事實二被訴剝
    奪丙○○行動自由部分；庚○○、壬○○、子○○關於事實三不予沒
    收部分）： 　
    原判決認乙○○、壬○○、丑○○就事實一共同剝奪行動自由、傷
    害；乙○○及丁○○就事實二共同剝奪行動自由罪，均事證明確
    ，予以論罪科刑並為相關沒收之諭知，另事實三部分不予沒
    收部分，固非無見，惟查：
　㈠事實一部分：
　⒈原判決未載明丑○○對己○○恫稱：「如果不簽就不能離去，且
    要將你吊在飯店窗戶外」之事實，及未就檢察官起訴壬○○、
    丑○○打電話與癸○○恫稱：儘速湊錢贖己○○之事實為判斷，有
    已受請求之事項未予判斷之違法。
　⒉原判決認壬○○、丑○○所犯剝奪行動自由、傷害罪應分論併罰
    ，亦非妥適。
　㈡事實二部分：
　  此部分丙○○之傷害告訴合法（已如前述），原判決認此部分
    未經合法告訴，且就乙○○、丁○○未敘明傷害罪為剝奪行動自
    由罪所吸收，亦非妥適。
　㈢事實三部分：　　
　　查壬○○、子○○分別持其所有、附表二編號1、2及3、4所示之
    槍、彈為事實三之犯行，且扣案於臺灣新北地方檢察署106
    年度偵字第38098號、107年度偵字第5498、7536、7836、13
    044號案件（即本院109年度上訴字第1252號案件），業經壬○○、子○○供述明確（見107偵23358卷二第277、454頁），如
    附表二編號1至4 所示之槍枝及子彈，經送請內政部警政署
    刑事警察局（下稱刑事局）鑑定，除附表二編號1㈡為空氣槍
    不具殺傷力外，其餘均具殺傷力等情，有刑事局107 年3 月
    23日刑鑑字第1068025737號鑑定書1份、該局107 年1 月10
    日刑鑑字第1068025735號鑑定書1份（107偵23358卷二第121
    至122 、119至120頁）、本院107年度上訴字第1252號判決1
    份（見本院卷三第389至403頁）、新北市政府警察局106年1
    2月28日新北警鑑字第1062598340號鑑定書1份（見107偵233
    58卷二第114至115頁）在卷可參，是附表二編號1㈠、2、3所
    示之槍、彈（除經鑑定試射失其效用之子彈外）屬槍砲彈藥
    刀械管制條例所定之違禁物，均應依刑法第38條第1 項之規
    定宣告沒收；附表二編號1㈡為壬○○所有，供犯罪所用之物，
    依刑法第38條第2項之規定，對壬○○諭知沒收。至扣案附表
    二編號2㈠、㈡所示之制式子彈及非制式子彈共3顆、編號4所
    示制式子彈1顆及非制式子彈5顆，經鑑定試射失其效用之子
    彈，客觀上已無殺傷力，均非屬槍砲彈藥刀械管制條例列管
    之違禁物，爰均不予宣告沒收。另上開槍、彈均扣於另案，
    爰不為追徵之諭知。原判決就事實三不予沒收部分，稍有疏
    忽，此部分仍屬無可維持，自應由本院予以撤銷改判。　
　㈣檢察官認事實一部分應論以強盜罪、事實二部分乙○○、丁○○
    量刑過輕提起上訴；乙○○、丑○○、壬○○分別執上開辯解指摘
    原判決認定剝奪行動自由、傷害不當，已均與己○○達成和解
    ，己○○撤銷告訴，及量刑過重（詳後敘），且丑○○另指摘原
    判決未說明累犯加重理由（如前述），庚○○、壬○○、子○○指
    摘原審量刑失當或否認犯罪，然事實一部分檢察官未據提出
    乙○○、壬○○、丑○○有不法所有意圖之相關證據，且量刑屬事
    實審得依職權裁量事項，關於判決事實一、二部分，原審已
    以乙○○、丑○○、壬○○、丁○○行為之責任為基礎，審酌刑法第
    57條各款所列情形妥為量刑，尚無違反比例之平等原則之情
    事，檢察官、乙○○、丑○○、壬○○及上開被告之上訴均無理由
    ，又事實三部分之罪刑部分，庚○○、壬○○、子○○之上訴並無
    理由（詳後敘）。然原判決就事實一、二、三既分別有上開
    可議之處，即屬無可維持，應就原判決關於乙○○、壬○○、丑
    ○○被訴剝奪己○○行動自由部分（即原判決事實一部分）、乙○○、丁○○被訴剝奪丙○○行動自由部分（即原判決事實二部分
    ）罪刑及與該罪刑相關之沒收，及事實三不予沒收部分均撤
    銷改判，至原判決就乙○○、壬○○、丑○○定執行刑部分，當然
    失效，附此敘明。爰審酌乙○○自述入監前與父母弟妹同住、
    從事代購、大學肆業之教育程度（見本院卷三第467至468頁
    ）、丑○○自述入監前與父親、妻、2名未成年小孩同住、從
    事汽車銷售、薪水不固定、國中畢業（見本院卷四第81頁）
    、壬○○自述入監前與祖父母、7歲女兒同住、從事園藝、薪
    水3、4萬元、高職畢業（見本院卷四第81頁）、丁○○自述從
    事服務業、高職畢業（見107偵23358卷一第227頁），均值
    壯年，未思以合法程序處理債務糾紛，率爾為本案犯行，嚴
    重破壞社會治安，及傷害己○○、丙○○，均應予以非難，惟壬○○取得2萬元、乙○○、丑○○、丁○○未取得分毫，其等各自參
    與本案事實一、二之程度，暨斟酌其等各自犯罪動機，及己○○已與壬○○、丑○○達成和解並撤回告訴等一切情狀，分別量
    處如主文第2項所示之刑，並就乙○○所處之刑，定其應執行
    刑。另壬○○所取得2萬元現金及借據1張（面額100萬元），
    為其犯罪所得，均未扣案；乙○○、丁○○分別自承使用之手銬
    、腳鐐各1副、空氣槍1支，為其所有（如前述），均未扣案
    ；應依刑法第38條之1第1、3項、38條第2、4項之規定，分
    別諭知沒收、於全部或一部不能沒收或不宜執行沒收時，追
    徵其價額。就事實三部分，依刑法第38條第1、2項，應為附
    表一編號3所示之沒收。至棍棒（數量不明）、水管2支，均
    無積極證據證明為乙○○、壬○○、丑○○、丁○○所有，爰均不予
    宣告沒收。又丑○○、壬○○共同賠償己○○6,000元（已給付）
    部分，因己○○具狀表示因雙方誤會引起本案，業經和解，故
    撤回對壬○○、丑○○之告訴（詳前述），審之其等真意，此6,
    000元賠償應非犯罪所得之返還，附此敘明。　
　㈤不另為無罪諭知部分：
　  公訴意旨另認壬○○、丑○○關於事實一撥打電話與己○○之妻癸○○，向癸○○恫稱：己○○在其等手上，儘速湊錢贖人等語，因
    認丑○○、壬○○涉有加重強盜罪嫌云云。然查，本案係由己○○
    自己撥打電話予癸○○，向癸○○稱：伊積欠債務，盡速湊錢等
    語等情，業經認定如前，可見非由丑○○、壬○○所為，且僅稱
    積欠債務、儘速湊錢，未提及湊錢贖人等語，難認壬○○、丑
    ○○此部分有何同時對癸○○犯恐嚇危害安全、恐嚇取財等犯行
    。然此部分倘成立犯罪，分別與前開事實一之論罪科刑事實
    具有想像競合之裁判上一罪關係，故不另為無罪之諭知。 
    　
（丁）關於原判決其他應上訴駁回部分（即事實二丑○○、辛○○被
    訴部分、事實三強制戊○○部分）
　　原審認事實三強制戊○○部分同前開有罪之認定，以庚○○、壬○○、子○○均罪證明確，適用刑法第304條第1項、第305條、
    第354條、第28條、第55條、第47條第1項、第41條第1項前
    段，刑法施行法第1條之1第1項等規定，並審酌庚○○、子○○
    與壬○○共同以開車追逐、開槍之方式，欲逼迫戊○○停車，不
    僅危害戊○○之人身安全，亦使往來公眾之安全陷於危險，幸
    未實際造成戊○○及其他無辜民眾受傷之結果，然渠等之行為
    仍非可取；惟考量庚○○、壬○○、子○○均坦承犯行，庚○○已與
    戊○○達成和解，賠償戊○○損失，戊○○請求予庚○○從輕量刑等
    情，及由子○○朝戊○○車輛開槍、下手實施者為壬○○、子○○等
    本案參與一切情狀，分別量處庚○○有期徒刑3月、壬○○有期
    徒刑5月，子○○有期徒刑6月，並均諭知易科罰金之折算標準
    ，及丑○○、辛○○就事實二被訴部分均無罪，認事用法均無違
    誤。檢察官上訴主張丙○○之告訴合法指摘原判決認定丑○○、
    辛○○無罪，庚○○於本院執前詞指摘原判決認定強制、恐嚇不
    當，壬○○、子○○執其等已委託庚○○代之與戊○○和解指摘原判
    決量刑過重，子○○另執原審未依刑法第59條減輕其刑不當云
    云。然查，就事實二丑○○、辛○○被訴剝奪行動自由部分，因
    罪證不足而應為無罪之諭知，丑○○、辛○○此部分傷害犯行未
    據提起公訴，且無從與起訴之丑○○、辛○○剝奪丙○○行動自由
    犯行成立吸收之裁判上一罪關係，本院自無從審理，原審認
    檢察官未就傷害部分提起公訴（見原判決第22頁㈣⑤），就妨
    害自由部分認事用法尚無違誤，檢察官上訴並無理由，應予
    駁回。其次，庚○○於本院復否認強制、恐嚇犯行，犯後態度
    不佳，雖庚○○已與戊○○和解並賠償損失，戊○○未與壬○○、子
    ○○達成和解，子○○不適用刑法第59條減刑之規定（均已如前
    述），原審此部分認事用法尚無違誤，量刑亦屬妥適。庚○○
    、壬○○、子○○執前詞提起上訴，亦無理由，應予駁回。
（戊）、壬○○就上開撤銷改判之如主文第2項（即事實一、附表
    一編號1部分）所示之罪及上訴駁回（即事實三部分之罪）
    之罪，均得易科罰金，考量壬○○所犯事實一（附表一編號1
    ）所示1罪（剝奪他人行動自由罪）、事實三所示1罪（強制
    罪），罪質相似，犯罪時間間隔非長；犯罪所侵害法益之專
    屬性或同一性尚屬集中，如以實質累加之方式定應執行刑，
    處罰之刑度顯將超過其行為之不法內涵，而違反罪責原則，
    依多數犯罪責任遞減原則，爰就上開撤銷改判之如主文所示
    之罪刑及上訴駁回之罪刑，定其應執行之刑如主文所示，並
    諭知如易科罰金以1000元折算1日之標準。 
（己）、丁○○經本院合法傳喚，無正當理由不到庭，爰不待其陳
    述逕為一造辯論判決。　　　　　　
據上論斷，應依刑事訴訟法第364條、第369條第1項前段、第299
條第1項前段、第368條、第371條，判決如主文。
本案經檢察官黃冠傑偵查起訴、追加起訴、移送併辦，檢察孫冀
薇到庭執行職務。
中　　華　　民　　國　　109 　年　　11　　月　　17　　日
                  刑事第十二庭  審判長法　官  陳如玲
                                      法　官  廖建瑜  
                                      法　官  蔡如惠
以上正本證明與原本無異。
強制罪部分不得上訴。
其餘部分不服本判決，應於收受送達後20日內向本院提出上訴書
狀，惟須受刑事妥速審判法第9條限制。其未敘述上訴之理由者
，並得於提起上訴後20日內向本院補提理由書(均須按他造當事
人之人數附繕本)「切勿逕送上級法院」。
檢察官如就無罪部分上訴，應受刑事妥速審判法第9條之限制。
刑事妥速審判法第9條：
除前條情形外，第二審法院維持第一審所為無罪判決，提起上訴
之理由，以下列事項為限：
一、判決所適用之法令牴觸憲法。
二、判決違背司法院解釋。
三、判決違背判例。
刑事訴訟法第 377 條至第 379 條、第 393 條第 1 款之規定，
於前項案件之審理，不適用之。
                                    書記官  黃郁珊
中　　華　　民　　國　　109 　年　　11　　月　　19　　日
附錄本案論罪科刑法條全文：
中華民國刑法第302條
私行拘禁或以其他非法方法，剝奪人之行動自由者，處5年以下
有期徒刑、拘役或9千元以下罰金。
因而致人於死者，處無期徒刑或7年以上有期徒刑；致重傷者，
處3年以上10年以下有期徒刑。
第1項之未遂犯罰之。
中華民國刑法第304條
以強暴、脅迫使人行無義務之事或妨害人行使權利者，處3年以
下有期徒刑、拘役或9千元以下罰金。
前項之未遂犯罰之。
中華民國刑法第305條
以加害生命、身體、自由、名譽、財產之事恐嚇他人，致生危害
於安全者，處2年以下有期徒刑、拘役或9千元以下罰金。
中華民國刑法第354條
毀棄、損壞前二條以外之他人之物或致令不堪用，足以生損害於
公眾或他人者，處2年以下有期徒刑、拘役或1萬5千元以下罰金
。
附表一
編號 犯罪事實 罪名及宣告刑（主文）  沒收  1 事實一 乙○○共同犯剝奪他人行動自由罪，處有期徒刑捌月。    壬○○共同犯剝奪他人行動自由罪，處有期徒刑陸月，如易科罰金，以新臺幣壹仟元折算壹日。  未扣案之犯罪所得新臺幣貳萬元、借據壹張（面額新臺幣壹佰萬元）均沒收，於全部或一部不能沒收或不宜執行沒收時，追徵其價額。   丑○○共同犯剝奪他人行動自由罪，累犯，處有期徒刑陸月，如易科罰金，以新臺幣壹仟元折算壹日。   2 事實二 乙○○共同犯剝奪他人行動自由罪，處有期徒刑玖月。  未扣案之手銬、腳鐐各壹副均沒收，於全部或一部不能沒收或不宜執行沒收時，追徵其價額。   丁○○共同犯剝奪他人行動自由罪，處有期徒刑玖月。 未扣案之空氣槍壹支沒收，於全部或一部不能沒收或不宜執行沒收時，追徵其價額。   3 事實三 上訴駁回。 （原審判決主文如下： 庚○○共同犯強制罪，處有期徒刑參月，如易科罰金，以新臺幣壹仟元折算壹日。） 未扣案如附表二編號1㈠、2㈠、3所示之物均沒收。    上訴駁回。 （原審判決主文如下： 壬○○共同犯強制罪，處有期徒刑伍月，如易科罰金，以新臺幣壹仟元折算壹日。） 未扣案如附表二編號1、2㈠、3所示之物均沒收。   上訴駁回。 （原審判決主文如下： 子○○共同犯強制罪，累犯，處有期徒刑陸月，如易科罰金，以新臺幣壹仟元折算壹日。） 未扣案如附表二編號1㈠、2㈠、3所示之物均沒收。 

附表二：
編號  物品名稱  數量  鑑驗結果  諭知沒收數量 所有人  1 ㈠手槍（槍枝管制編號：0000000000） 1枝 認係口徑9mm制式半自動手槍，為美國BERETTA 廠92F 型，槍號遭磨滅，經以電解腐蝕法重現結果，因磨滅過深無法重現，槍管內具6 條右旋來復線，擊發功能正常，可供擊發同口徑制式子彈使用，認具殺傷力。 1枝。 壬○○  ㈡空氣槍（槍枝管制號：新北鑑0000000000） 1枝 認係氣體動力式槍枝，以拋棄式12g二氧化碳鋼瓶內氣體為發射動力，經實際操作槍枝嚴重漏氣，依現狀認不具殺傷力。 1枝。 壬○○  2 ㈠制式子彈 5顆 認均係口徑9mm制式子彈，採樣2顆試射，均可擊發，認具殺傷力。  3 顆（其餘已鑑定試射之2 顆，已非違禁物，均不予宣告沒收。） 壬○○  ㈡非制式子彈 1 顆 認係非制式子彈，由金屬彈殼組合直徑8.9mm金屬彈頭而成，經試射，可擊發，認具殺傷力。 經試射，已非違禁物，不予宣告沒收。 壬○○ 
 3 ㈠手槍（槍枝管制編號：0000000000） 1枝 認係改造手槍，由仿半自動手槍製造之槍枝，換裝土造金屬槍管而成，擊發功能正常，可供擊發適用子彈使用，認具殺傷力。 1 枝。 子○○  ㈡手槍（槍枝管制編號：0000000000） 1枝 認係改造手槍，由仿半自動手槍製造之槍枝，換裝土造金屬槍管而成，擊發功能正常，可供擊發適用子彈使用，認具殺傷力。 1 枝。 子○○  4 ㈠制式子彈 1 顆 認係口徑9mm制式制式子彈，經試射，可擊發，認具殺傷力。  經鑑定試射，已非違禁物，不予宣告沒收。 子○○  ㈡非制式子彈 8 顆（含不具殺傷力之非制式子彈3 顆） ㈠第一次鑑定：認均係非制式子彈，由金屬彈殼組合直徑9.0mm ± 0.5mm 金屬彈頭而成，採樣3 顆試射，均可擊發，認具殺傷力。 均經全數鑑定試射，已非違禁物，均不予宣告沒收。 子○○    ㈡第二次鑑定：未試射子彈5 顆，均經試射：2 顆，均可擊發，認具殺傷力；2 顆，雖均可擊發，惟發射動能不足，認不具殺傷力；1 顆，無法擊發，認不具殺傷力。